---
title: "inoculacion"
output: html_document
html_document:
    toc: yes
    toc_float:
       collapsed: yes
       smooth_scroll: no
---
Se trata de un diseno completamete aleatorizado, en cinco bloques. Los tratamientos son inoculaciones en 4 especies a inocular. 


#Directorio
```{r}
setwd("C:/Users/adminciap/Desktop/Curso R")

```
#Importar datos
```{r}
vari <- readxl :: read_excel("C:/Users/adminciap/Desktop/Curso R/data/vari.xlsx")
```
#Exploracion de datos
```{r}
library(tidyverse)
```
#Visualizar estructura
```{r}
str(vari)
```

##ggplot
```{r}
ggplot(vari, aes(x=Trat, y=yield))+
  geom_point()
```

#boxplot
```{r}
ggplot(vari, aes(x=factor(Trat), y=yield))+
  geom_boxplot()
```

#ANOVA
```{r}
m1= lm(yield~ factor(Trat) + factor(bk), data=vari)
anova(m1)
```

##Graficos ANOVA
```{r}
layout(matrix(1:4,2,2))
plot(m1)

```
## Test de Normalidad
```{r}
layout(1)
shapiro.test(residuals(m1))
```

```{r}
library(emmeans)
em <- emmeans(m1, ~ Trat)
result_m1 <- cld(em,
                 Letters = "abcdef",
                 reverse = FALSE)
```

```{r}
class(result_m1)
result_m1$.group
result_m1$let = c ("a","ab","ab","b")

ggplot(result_m1,
         aes(x = factor(Trat), y=emmean))+
           geom_point(shape=18, size=3)+
           geom_errorbar(aes(ymin=lower.CL, ymax=upper.CL), width=.2, size=0.3)+
           geom_text(aes(label=let, x=factor(Trat), y=emmean, hjust = -1), size=3)+
           labs(x="Treatment",
                y="yield") +
           theme_bw(base_size=14)
```
# Guardar
```{r}
getwd()
ggsave("C:/Users/adminciap/Desktop/Curso R/plot/plot ff.tiff", w=8,h=8, units="cm", scale=2, dpi=300)
```


###Conclusion

No existen diferencias significativas en el rendimiento, entre la inoculacion del testigo y el tratamiento 3 en las variedades 156 y 201. En cuanto a  la variedad b el efecto de la inoculacion en los rendimientos no afecto siendo aun mayor que el control.