---
title: "An?lisis Vivi"
output:
  html_document:
    css: my-style.css
    theme: readable
    toc: yes
    toc_float:
      collapsed: yes
      smooth_scroll: no
---

```{r Packages setup, include=FALSE}
knitr::opts_chunk$set(echo = FALSE, warning = FALSE, message = FALSE)
options(width = 90)
library(tidyverse)
library(emmeans)

theme_juan <- function (base, legend_pos, leg_jus ) {
  theme_bw(base_size = base) %+replace% 
            theme(
              panel.grid.minor = element_blank(),
              # panel.grid.major = element_blank(),
              legend.position=legend_pos,
              legend.justification= leg_jus,
              legend.margin=margin(1,1,1,1),
              panel.spacing=grid::unit(0,"lines")
              )
}
```

## Estructura de los datos

```{r}
dat <- readxl:: read_excel(
"C:/Users/edwardsmolina.juan/Dropbox/Papers/1 In progress/Vivi/data/BNYVV - Viviana Camelo.xlsx",
# "C:/Users/Juan/Dropbox/Papers/1 In progress/Vivi/data/BNYVV - Viviana Camelo.xlsx", 
     col_types = c("text", "text", "text", 
         "text", "text", "numeric", "numeric", 
         "numeric")) %>% 
  mutate_if(is.character, as.factor) 

xtabs(~ geno + trt + exp, dat)
# levels(dat$trt1) <- c("NI", "I") 
dat$trt1 <- ifelse(dat$trt == '1',"Check","Inoculated")
dat$Cultivar <- ifelse(dat$geno == '1',"Boro","Bohan")
dat$exp1 <- ifelse(dat$exp == '1',"Autumn experiment","Spring experiment")
```

# Fresh matter

```{r}
ggplot(subset(dat, dat$exp==2), aes(x=root, fill=trt1)) + 
  geom_histogram(alpha=0.2, position="identity")+ 
  facet_grid(Cultivar~.)

  
ggplot(dat, aes(x=trt1, y=freshm)) + 
  # geom_point(alpha=0.2) +
  geom_boxplot(width =0.2) +
  facet_grid(exp ~ geno, labeller = label_both) 
```

Aparentemente en el exp 1 no hubieron diferencias entre trt, pero podria haber entre cultivares.

## An?lisis Global

```{r fresh matter}
fm1 = lm(freshm ~ exp * geno * trt, dat)
anova(fm1)
# anova(update(fm1, .~. -exp:geno:trt -geno:trt -exp:geno))
```

No hubo interaccion triple exp x geno x trt (P=0.315), pero si exp x trt (P=0.004) . O sea, la diferencia entre trt vario entre exp. 

Analizamos cada exp por separado. 

## Exp 1 

```{r}
fm2 = lm(freshm ~ trt * geno, data = subset(dat, dat$exp==1))
anova(fm2)
summary(fm2)
emmeans(fm2, ~ trt | geno)
```

El tratamiento no afecto el peso fresco, para ningun genotipo.
El peso fresco del genotipo 2 fue marginalmente mayor (P=0.07557)   

## Exp 2 

```{r}
fm3 = lm(freshm ~ geno * trt, data = subset(dat, dat$exp==2))
anova(fm3)
```

No hubo interacci?n geno x trt, pero si efecto simple de ambos factores: trt (P<0.001) geno (P<0.001), la inoculacion afect? el peso fresco de ambos genotipos en igual magnitud, y el peso del geno 2 fue superior.  


# Dry matter

```{r dry matter}
ggplot(dat, aes(x=trt1, y=drym)) + 
  # geom_point(alpha=0.2) +
  geom_boxplot(width =0.2) +
  facet_grid(exp ~ geno, labeller = label_both) 
```

```{r}
summary(dat$drym)
```

Aerial dry matter ranged from 0.01 g to 13.48 g with a median value of 4.27 g.

## An?lisis Global

```{r}
dm1 = lm(drym ~ exp * geno * trt, dat)
anova(dm1)
```

## Exp1

```{r}
dm2 = lm(drym ~ Cultivar * trt1, data = subset(dat, dat$exp==1))
anova(dm2)
# summary(dm2)
emmeans(dm2, ~ trt1 | Cultivar)
```

Sin diferencias 

## Exp 2

```{r}
dm3 = lm(drym ~ Cultivar * trt1, data = subset(dat, dat$exp==2))
anova(dm3)
summary(dm3)
emmeans(dm3, ~ trt1 | Cultivar)

```

No hubo interacci?n geno x trt, pero si efecto simple de ambos factores: trt (P<0.001) geno (P<0.001), la inoculacion afect? el peso fresco de ambos genotipos en igual magnitud, y el peso del geno 2 fue superior. 

> Como fresh matter y dry matter tuvieron los mismos resultados, yo reportaria solo una variable (dry matter) y pondria que fue analizada fresh matter (por ej) y que siguio la misma tendencia. sino seria muy reiterativo y no agrega informacion


## Graficos de paper dry matter

```{r, eval=TRUE}
pd = position_dodge(width = 0.2)

p_aerialDM = ggplot(dat, aes(x=Cultivar, y=drym)) + 
  # stat_summary(aes(group=geno),color = "grey70", linetype =2,
  #              fun.y = mean, geom = "line", size = 0.5)+
  stat_summary(aes(group=trt), fun.data = mean_cl_boot,
               size = 0.05, position=pd) +
  stat_summary(aes(group=trt, shape = trt1), size = 2,
               fun.y="mean", geom="point", position=pd, show.legend = TRUE) +
  facet_wrap(~exp1) +
  scale_y_continuous(breaks = seq(0, 9, by = 1))+  
  labs(y="Aerial dry matter (g)", x="" )+
  theme_juan(9, "top", "center")

# ggsave(w=5, h=4, units="cm", dpi=150, scale = 2,
# "C:/Users/Juan/Dropbox/Papers/1 In progress/Vivi/plots/drym.tiff") 
# "C:/Users/edwardsmolina.juan/Dropbox/Papers/1 In progress/Vivi/plots/drym.tiff")
```

(Vivi/plots/drym.tiff)

# Raices

```{r}
ggplot(dat, aes(x=trt1, y=root)) + 
  # geom_point(alpha=0.2) +
  geom_boxplot(width =0.2) +
  facet_grid(exp ~ geno, labeller = label_both) 
```

```{r}
summary(dat$root)
```

Root dry matter ranged from 0.72 g to 365.4 g with a median value of 79.12 g.  

## An?lisis Global 

```{r root matter}
root1 = lm(root ~ exp * geno * trt, dat)
anova(root1)
```

## Exp 1
```{r}
root2 = lm(root ~ Cultivar * trt1, data = subset(dat, dat$exp==1))
anova(root2)
# plot(root2, which=1)

emmeans(root2, ~ trt1 | Cultivar)
```

Sin efecto ni de trat ni de geno

## Exp 2 

```{r}
root3 = lm(root ~ Cultivar * trt1, data = subset(dat, dat$exp==2))
anova(root3)
# plot(root3, which=1)

emmeans(root3, ~ trt1 | Cultivar)

```

Sin interaccion trt x geno pero efecto simple de ambos factores: trt afecto el peso de las raizes de ambos genotipos en igual magnitud (P<0.001) y el geno 2 tuvo mayor peso de raices (P=0.02).


## Graficos de paper raiz 

```{r, eval=TRUE}
p_rootDM = ggplot(dat, aes(x=Cultivar, y=root)) + 
  stat_summary(aes(group=trt), fun.data = mean_cl_boot,
               size = 0.05, position=pd) +
  stat_summary(aes(group=trt, shape = trt1), size = 2,
               fun.y="mean", geom="point", position=pd, show.legend = FALSE) +
    # stat_summary(aes(group=geno),color = "grey70", linetype =2,
  #              fun.y = mean, geom = "line", size = 0.5)+
  # stat_summary(aes(group=geno), fun.data = mean_cl_boot,
  #              size = 0.05, position=pd) +
  # stat_summary(aes(group=geno, shape = Cultivar), size = 2,
  #              fun.y="mean", geom="point", position=pd, show.legend = FALSE) +
  facet_wrap(~exp1) +
  # scale_y_continuous(breaks = seq(0, 9, by = 1))+  
  labs(y="Root dry matter (g)", x="Cultivar" )+
  theme_juan(9, "top", "center")
p_rootDM

# ggsave(w=5, h=4, units="cm", dpi=150, scale = 2,
# # "C:/Users/edwardsmolina.juan/Dropbox/Papers/1 In progress/Vivi/plots/raiz.tiff")
# "C:/Users/Juan/Dropbox/Papers/1 In progress/Vivi/plots/root.tiff") 

```
(Vivi/plots/raiz.tiff)

# Plot paper combinado

```{r}

library(cowplot)

plot_grid( rel_heights = c(3.6,3),
  
p_aerialDM +
  labs(x="", y="Aerial biomass (g)") + 
  theme(plot.margin = unit(c(0,0.5,-0.3,0), "cm"),
        axis.text.x=element_blank(),
        legend.title=element_blank(), 
        panel.grid.major.y = element_blank())  
, 
  
p_rootDM + 
  # geom_text(data = c16_text, aes(label = lab), size=3) +
  labs(y="Root biomass (g)")+
  theme(plot.margin = unit(c(-0.3,0.5,0.1,0), "cm"),
        strip.background = element_blank(), 
        strip.text.x = element_blank(),
        panel.grid.major.y = element_blank())   
, 
  nrow = 2, align = "v", scale=1)

ggsave(w=5, h=6, units="cm", dpi=150, scale = 2,
"C:/Users/edwardsmolina.juan/Dropbox/Papers/1 In progress/Vivi/plots/both_DM.tiff")
# "C:/Users/Juan/Dropbox/Papers/1 In progress/Vivi/plots/both_DM.tiff")

```
(Vivi/plots/both_DM.tiff)

